【裁判字號】    95,上訴,100
【裁判日期】    950628
【裁判案由】    公共危險
【裁判全文】
臺灣高等法院花蓮分院刑事判決         95年度上訴字第100號
上  訴  人
即  被  告  乙○○
                      無門牌號.
指定辯護人  王丕衍律師
上列上訴人因公共危險案件，不服臺灣臺東地方法院95年度訴字
第1號中華民國95年3月28日第一審判決（起訴案號：臺灣臺東地
方法院檢察署94年度偵字第2382號），提起上訴，本院判決如下
：
    主  文
原判決撤銷。
乙○○連續攜帶兇器竊盜，處有期徒刑捌月。鐵鎚壹把，沒收之
。
    事  實
一、乙○○基於為自己不法所有之概括犯意，先後於民國（下同
    ）94年10月18日晚上8時至9時許，及同月19日晚上8時至9時
    許，攜帶其所有對人之生命、身體具有威脅性之兇器鐵鎚1
    把，分別前往臺東縣太麻里三和火車站附近之鐵軌（自屏東
    縣枋寮往北82公里300公尺）及臺東縣知本火車站附近之田
    寮2號平交道鐵軌（自屏東縣枋寮往北87公里520公尺），撬
    開固定鐵軌所用之鐵路彈簧夾，分別竊得鐵路彈簧夾各13個
    及25個。嗣於同年10月20日上午7時許，乙○○將前開竊得
    之物，持往田志玉經營之資源回收場販賣，經田志玉懷疑而
    報警查獲。
二、案經內政部警政署鐵路警察局第四警務段報告臺灣臺東地方
    法院檢察署檢察官偵查起訴。
    理  由
一、上開犯罪事實，業據被告乙○○於警詢、偵查、原審及本院
    審理時坦承不諱，並經證人即鐵路局臺東工務段工務分駐所
    主任丙○○於警詢中證述：被告所竊取之該批彈簧扣夾是本
    鐵路局所有無誤，伊單位沿軌道清查後發現有三和火車站的
    附近鐵軌上失竊13個及田寮2號平交道鐵軌上失竊14個，另
    在枋寮起88K130M處失竊11個等語明確（警卷第4-5頁），核
    與證人即資源回收場老闆田志玉於警詢中證稱：被告於94年
    10月20日上午7時許，騎乘機車載著兩名小孩及鐵器前來販
    賣，伊不知道這是鐵路用的彈簧扣夾，但覺得可疑，有向鐵
    路警察局臺東派出所所長口頭報告等情相符（警卷第6-7頁
    ），復有贓物認領保管單及估價單影本各1紙及照片8張附卷
    可佐，堪認被告自白與事實相符，事證明確，犯行洵堪認定
    。
二、按刑法第321條第1項第3款之攜帶兇器竊盜罪，係以行為人
    攜帶兇器竊盜為其加重條件，此所謂兇器，其種類並無限制
    ，凡客觀上足對人之生命、身體、安全構成威脅，具有危險
    性之兇器均屬之，且祇須行竊時攜帶此種具有危險性之兇器
    為已足，並不以攜帶之初有行兇之意圖為必要（最高法院79
    年台上字第5253號判例參照），被告所攜帶之鐵鎚1把係金
    屬物品，質地堅硬，有該證物可稽，如用以施暴、脅迫、抵
    抗，依一般社會觀念，皆足使人之生命、身體、完全受有危
    害，自堪認為兇器。核被告所為，係犯刑法第321條第1項第
    3款之攜帶兇器竊盜罪。被告先後2次犯行，時間緊接，方法
    相同，觸犯構成要件相同之罪，顯係基於概括犯意為之，為
    連續犯，依刑法第56條之規定，論以一罪，並應依法加重其
    刑。
三、公訴意旨另以被告上述行為，構成刑法第184條第1項之使火
    車發生往來危險罪云云。然查，被告前述行為時間，分別為
    94年10月18日晚上8時至9時許，及同月19日晚上8時至9時許
    ，迄同年10月20日上午為警查獲之際，已相隔2、3日，而每
    日往返南迴線之火車次數頻繁，有火車時刻表乙紙在卷可稽
    ，期間並未發生火車往來危險之情事。且依鐵路局臺東工務
    段95年5月25日東工養字第0950001360號函載：「彈簧夾之
    功能為固定鋼軌並維持軌距，依現場失竊扣夾數量研判，因
    拆除位置屬於直線，且為不連續內、外軌跳躍式拆除扣夾，
    並不影響鋼軌之軌距及固定而影響行車安全。唯於夏季溫度
    異常炎熱時，因軌溫過高，在熱脹應力作用下可能因扣夾力
    不足產生鋼軌挫曲現象，而肇生出軌事故，此現象於曲線段
    之鋼軌較容易發生。」，而被告犯罪時並非夏季，足見被告
    竊取之鐵路彈簧夾，尚不致造成火車發生往來危險罪。惟公
    訴人認此部分與前述論罪部分有牽連犯裁判上一罪係，爰不
    另為無罪判決之諭知。
四、原審依上述法律關係予以論罪科刑，固非無見，惟另認被告
    構成公共危險罪，且被告犯罪用之鐵鎚1把並未扣案，原判
    決主文竟諭知「扣案之鐵鎚壹把沒收之。」顯與所載理由相
    矛盾，即有未當，被告上訴認原判決量刑過當，雖無理由，
    惟原判決既有可議，應予撤銷改判。本院審酌被告並無前科
    ，素行良好，因靠打零工為生，無固定之收入，家中生活困
    頓，有2名幼子及罹患癌症之母親須撫育，始為本件之犯行
    ，所得之財物變賣後供生活上使用，其犯罪之動機、目的、
    手段及犯罪後坦承犯行，態度良好等一切情狀，量處如主文
    所示之刑。被告持以行竊之鐵鎚1把係供犯罪所用之物，且
    為被告所有，業據其供明在卷，雖未經扣案，惟無證據證明
    已滅失而不存在，爰依刑法第38條第1項第2款之規定，宣告
    沒收。
據上論斷，應依刑事訴訟法第369條第1項前段、第364條、第299
條第1項前段、刑法第56條、第321條第1項第3款、第38條第1項
第2款，判決如主文。
本案經檢察官甲○○到庭執行職務
中    華    民    國    95    年    6     月    28    日
                  審判長法  官  謝志揚
                        法  官  蔣有木
                        法  官  湯文章
以上正本證明與原本無異。
如不服本判決，應於判決送達後10日內向本院提出上訴狀。其未
述理由者，並應於提出上訴狀後10日內向本院補提理由狀 (須
附繕本)。
                        書記官  李德霞
中    華    民    國    95    年    6     月    28    日
附記
刑法第321條第1項第3款
犯竊盜罪而有左列情形之一者，處六月以上、五年以下有期徒刑
：
三  攜帶兇器而犯之者。


司法院資訊處製作；財團法人民間司法改革基金會備份。
